【裁判字號】    99,易,199
【裁判日期】    990803
【裁判案由】    詐欺
【裁判全文】
臺灣臺東地方法院刑事判決               99年度易字第199號
公  訴  人  臺灣臺東地方法院檢察署檢察官
被      告  丁○○
上列被告因詐欺案件，經檢察官提起公訴（99年度偵字第1142號
），本院依簡式審判程序審理並判決如下:
    主  文
丁○○共同意圖為自己不法之所有，以詐術使人將第三人之物交
付，未遂，處有期徒刑月，如易科罰金，以新臺幣壹仟元折算
壹日。
    犯罪事實
一、丁○○於民國97年6月3日下午某時與友人蔡俊聿、鄭暐霖及
    真實姓名年籍不詳，綽號「阿勇」之成年男子（下稱「阿勇
    」）相約至友人王崇展家中相聚，蔡俊聿遂將其先前竊取張
    順賓所有之「甲○○○○○○」銷售訂金單1紙提出供丁○
    ○、鄭暐霖及「阿勇」等人瀏覽，經丁○○、鄭暐霖、蔡俊
    聿及「阿勇」商議後，見上開銷售訂金單已由張順賓付清貨
    款新臺幣(下同)9萬8,000元而可隨時持單領貨，遂認有機可
    乘，乃共同基於意圖為自己不法所有之犯意聯絡，合謀詐騙
    店員將領取之金飾、鑽戒變賣後朋分花用，並協議由鄭暐霖
    先在王崇展家，冒充張順賓之妻舅，於同日下午3時30分，
    去電「甲○○○○○○」，向店員丙○佯稱受託持前揭銷售
    訂金單前往領取金飾、鑽戒云云，復由鄭暐霖於同日下午5
    時40分，駕車搭載丁○○、蔡俊聿及「阿勇」共同前往位於
    臺北市○○區○○路3段245號之「甲○○○○○○」，並推
    由鄭暐霖出面假冒張順賓之妻舅，持前揭銷售訂金單，向拉
    斐爾銀樓店員丙○詐領金飾、鑽戒等財物，蔡俊聿、丁○○
    及「阿勇」則在店外車內把風、接應。惟鄭暐霖尚未取貨完
    成，即經丙○警覺隨即報警通知警方到場逮捕鄭暐霖，並於
    鄭暐霖身上當場扣得上開銷售訂金單1紙，致未能詐騙得逞
    。而在外等候之丁○○、蔡俊聿及「阿勇」等3人因見鄭暐
    霖失風遭警方逮捕，旋即由蔡俊聿駕車趁隙逃逸現場。
二、案經臺灣臺北地方法院檢察署檢察官呈請臺灣高等法院檢察
    署檢察長令轉臺灣臺東地方法院檢察署檢察官偵查起訴。
    理  由
一、本件被告丁○○所犯為刑法第339條第3項、第1項之詐欺取
    財未遂罪，核屬刑事訴訟法第273條之1第1項所定死刑、無
    期徒刑、最輕本刑為3年以上有期徒刑以外之罪，亦非高等
    法院管轄之第一審案件，而被告於本院行準備程序中就被訴
    事實為有罪之陳述，經告知被告簡式審判程序之旨並聽取當
    事人及辯護人意見後，本院合議庭裁定由受命法官獨任進行
    簡式審判程序，是本件之證據調查，依刑事訴訟法第273 條
    之2規定，不受同法第159條第1項、第161條之2、第161條之
    3、第163條之1及第164條至第170條規定之限制，合先敘明
    。
二、上開犯罪事實欄第一點所示犯行，業據被告丁○○於本院審
    理時坦承不諱，核與證人丙○於警詢及偵查中、張順賓於警
    詢時之證述情節相符，並經同案被告即證人鄭暐霖、蔡俊聿
    於臺灣臺北地方法院審判中及臺灣臺東地方法院檢察署檢察
    官偵查時證述甚詳，另有臺北縣政府警察局新店分局扣押筆
    錄、扣押物品目錄表、贓物認領保管單、以及「甲○○○○
    ○○」銷售訂金單照片與影本各一紙在卷可考，足認被告之
    自白與事實相符，應可採信。綜上所述，本案事證明確，被
    告犯行堪可認定，應依法論科。
三、查被告丁○○與鄭暐霖、蔡俊聿及「阿勇」等人間明知自身
    並非所竊「甲○○○○○○」銷售訂金單之所有權人，亦未
    得所有權人張順賓之委託或同意，竟配合協議由鄭暐霖偽稱
    係張順賓之妻舅持上開銷貨訂金單前往「甲○○○○○○」
    領取，其餘三人則在店外車內把風、接應，並準備於領取後
    變賣朋分該贓款，惟因鄭暐霖失風遭警逮捕而未果，是核被
    告丁○○所為，係犯刑法第339條第3項、第1項之詐欺取財
    未遂罪。被告被告丁○○與鄭暐霖、蔡俊聿及「阿勇」就上
    揭犯行，有犯意聯絡及行為分擔，應論予共同正犯。又被告
    丁○○與鄭暐霖、蔡俊聿及「阿勇」間，協議由鄭暐霖著手
    於財物之詐取，而未詐得財物，為未遂犯，爰依刑法第25條
    第2項之規定減輕其刑。爰審酌被告正值年輕之際，不思循
    正當管道獲取財物，企圖以詐欺方式不勞而獲，觀念殊不足
    取；且其雖未得手財物，然從其犯罪計劃之分工、實施皆較
    為縝密，顯見被告等人法敵對意志強烈，犯意甚為堅定，若
    非店員丙○機警，被害人張順賓之金飾、鑽戒必將為被告等
    人所詐得，犯罪所生危害難認輕微；兼衡其智識程度、審判
    中始坦承犯行之態度等一切情狀，量處如主文所示之刑，並
    諭知易科罰金之折算標準。
四、末按法律經修正，若無論依修正前或修正後之規定，其構成
    要件及法律效果均相同者，即無有利或不利之情形，參之最
    高法院97年4月22日97年度第2次刑事庭會議決議意旨，即無
    庸為新舊法之比較。另參酌最高法院97年11月7日97年度第
    21 次刑事庭會議決議意旨，就無庸為新舊法比較之情形，
    縱其適用欠妥當，惟無論適用行為時法或裁判時法，因結果
    並無不同，對判決不生影響，上訴審亦毋庸撤銷改判。查刑
    法第41條業於98年12月30日修正公布，已於99年1月1日生效
    ，然就刑法第41條第1項之構成要件及法律效果，皆未修正
    改變，本件就被告丁○○之宣告刑既未逾6月，無論依修正
    前或修正後之刑法第41條第1項易科罰金之規定，皆得以新
    臺幣1,000元、2,000元或3,000元折算1日，易科罰金，自無
    庸為新舊法比較，而逕行適用修正後刑法第41條第1項，併
    此敘明。
據上論斷，應依刑事訴訟法273條之1第1項、第299條第1項前段
，刑法第28條、第339條第3項、第1項、第25條、第41條第1項前
段，刑法施行法第1條之1，判決如主文。
本案經檢察官乙○○到庭執行職務。
中    華    民    國    99    年    8     月     3     日
                  刑事第二庭    法  官  林拔群
以上正本證明與原本無異。
如不服本判決應於收受送達後10日內向本院提出上訴書狀，並應
敘述具體理由；其未敘述上訴理由者，應於上訴期間屆滿後20日
內向本院補提理由書（均須按他造當事人之人數附繕本）。「切
勿逕送上級法院」。告訴人或被害人對於本判決如有不服，請書
具不服之理由狀，請求檢察官上訴者，其上訴期間之計算係以檢
察官收受判決正本之日期為準。
                                書記官  鄭鈺瓊
中    華    民    國    99    年    8     月    3     日
附錄本判決論罪科刑法條全文：
中華民國刑法第339條
意圖為自己或第三人不法之所有，以詐術使人將本人或第三人之
物交付者，處5年以下有期徒刑、拘役或科或併科1千元以下罰金
。
以前項方法得財產上不法之利益或使第三人得之者，亦同。
前二項之未遂犯罰之。

司法院資訊處製作；財團法人民間司法改革基金會備份。
